【裁判字號】    95,上訴,514
【裁判日期】    951122
【裁判案由】    偽造有價證券
【裁判全文】
臺灣高等法院臺南分院刑事判決         95年度上訴字第514號
上  訴  人  臺灣臺南地方法院檢察署檢察官
上  訴  人
即  被  告  丙○○
選任辯護人  查名邦律師
上  訴  人
即  被  告  乙○○
選任辯護人  江信賢律師
            蔡麗珠律師
            蘇若龍律師
上  訴  人
即  被  告  甲○○
選任辯護人  林永發律師
上  訴  人
即  被  告  丁○○
選任辯護人  邱佩芳律師
            楊瀚濤律師
            賴玉山律師
上列上訴人因被告偽造有價證券案件，不服臺灣臺南地方法院94
年度訴字第765號中華民國94年11月9日、95年4月12日第一審判
決（起訴案號：臺灣臺南地方法院檢察署94年度偵字第6811號，
移送併辦案號：94年度偵字第7826號），提起上訴，本院判決如
下：
    主  文
原判決撤銷。
丙○○、乙○○、甲○○、丁○○共同意圖供行使之用，而偽造
有價證券，丙○○處有期徒刑肆年陸月，乙○○、甲○○、丁○○各處有期徒刑參年貳月。
扣案偽造佰元人民幣貳張、已印製完成尚未裁切之偽造佰元人民
幣肆佰零貳大張（每大張計有貳拾柒張佰元人民幣）、偽造佰元
人民幣半成品（僅印製完成單面）伍張、偽造佰元人民幣半成品
捌拾陸萬肆仟大張（共計四個棧板）、偽造佰元人民幣瑕疵品壹
箱、鋅版（PS版）陸拾片、AKIYAMA四色印刷機、微電腦自動裁
紙機、鋅版校正機、打包機、水車各壹臺、油墨伍拾捌罐、佰元
人民幣真鈔貳張、驗鈔用紫外線燈壹支均沒收。
    事  實
一、丙○○從事印刷機器仲介買賣多年，亦會維修印刷機器，於
    民國九十三年十一月十八日至二十日間前往大陸地區時，受
    廣東當地綽號「李董」之不詳姓名成年男子利誘，竟生意圖
    供行使之用之犯意，決意在臺灣地區偽造大陸人民幣，再運
    往大陸地區販賣謀利，丙○○並與「李董」協議由「李董」
    提供偽造百元人民幣用之鋅版（PS版），如偽造人民幣成功
    ，得將每張面額一百元之偽造人民幣，以人民幣三至四元之
    價格回售與「李董」。丙○○返臺後即著手籌集各項印製人
    民幣之器械、原料，並於九十三年十二月間邀其友人乙○○
    協助搬運整備各項器械原料，及以每日新台幣（下同）二千
    元之代價僱用在台南縣飛鴻印刷公司擔任印刷工人之甲○○
    協助印製工作。丙○○除先於同期間購入AKIYAMA中古四色
    印刷機一台置於彰化縣線西鄉德興村二一號乙○○外祖父母
    之廠房先行整修，並於同年十二月底，向某「李」姓仲介商
    購買紙鈔專用紙張約六至八噸，而乙○○、甲○○二人雖已
    知悉丙○○偽造人民幣供行使用之意圖，然因丙○○許以偽
    造人民幣成功賣出後「吃紅」（即以不等比例朋分出賣偽造
    人民幣之所得利潤），遂與丙○○發生共同犯意聯絡，仍接
    續參與共同偽造人民幣之行為，並由乙○○負責駕駛小貨車
    載運偽造人民幣所需之機器零組件、工具、紙張、油墨等原
    料，或接送甲○○（住台南市）之工作。其間乙○○並曾於
    九十四年二月初駕車載同丙○○前往國道一號高速公路彰化
    交流道，引領送貨司機駕車載運上開丙○○訂購之印鈔紙至
    彰化縣線西鄉工廠藏放；甲○○則負責印刷機之操作及調校
    ，並曾於九十四年一月至三月間，先後五次赴上開彰化縣工
    廠調整機器用色、檢視鋅版瑕疵，及試印人民幣。丙○○復
    於九十四年三月中旬，以每日二千元之代價僱用在台南縣永
    康市銘興印刷廠任職之堂兄丁○○共同印製人民幣，經丁○○允諾後，亦與之發生共同犯意聯絡，加入共同偽造人民幣
    之行為，在下述另租得之永康市廠房負責印製工作。而此前
    丙○○因上開彰化廠房房租太貴，且擔任印鈔工作之甲○○
    需不時自臺南北上，亦感不便，丙○○乃有意另覓適合之廠
    房，經於同年三月初，發現在臺南縣永康市○○○路三六五
    巷十號左側，即永康市○○段八五０、八五０之二地號等土
    地上搭建之廠房招租，頗為適合，丙○○乃指示乙○○打電
    話向不知情之房東謝宗慶洽租，俟同年三月中旬乙○○租得
    前揭廠房後，即由乙○○自行駕車載運小量之機械零件、原
    料紙張等，或與丙○○另行僱用大型拖板車，陸續將前揭置
    於彰化縣之印刷機、電腦裁紙機、打包機、PS版、紙張、油
    墨等偽造百元人民幣之器械、原料運入新租得之永康市廠房
    ，安置妥當後即由丙○○、甲○○、丁○○接續從事印製百
    元人民幣之行為。嗣於九十四年四月十九日二十三時三十分
    許，丙○○、甲○○在永康市廠房從事偽造人民幣之印製工
    作時，為法務部調查局台南縣調查站持搜索票當場查獲，並
    扣得丙○○等人印製偽造百元人民幣所用之鋅版（PS版）六
    十片、已完成印製但尚未裁切之偽造之百元人民幣四百零二
    大張（每大張印有二十七小張百元人民幣，面額共計一百零
    八萬五千四百元）、偽造百元人民幣半成品五張（僅印製單
    面）、偽造百元人民幣半成品三萬二千大張（僅印製單面，
    共四個棧板，每一棧板計八千大張，每一大張計二十七小張
    百元人民幣，面額共計八千六百四十萬元），丙○○所有供
    比對印鈔成色用之百元人民幣真鈔、偽鈔各二張，及四色印
    刷機、微電腦自動裁紙機、鋅版校正機、打包機、水車各一
    臺、油墨五十八罐、驗鈔用紫外線燈一支，暨偽造之百元人
    民幣瑕疵品一箱等。
二、案經法務部調查局臺南縣調查站報告臺灣臺南地方法院檢察
    署檢察官偵查起訴。
    理  由
一、被告丙○○就前揭時地起意偽造人民幣、籌集偽造人民幣之
    器械原料，先後邀同或僱用被告乙○○、甲○○、丁○○參
    與偽造人民幣，並許以事成後「吃紅」等情，均坦承無隱，
    惟辯稱偽造人民幣之行為尚未完成，扣案之百元人民幣真鈔
    及偽鈔各二張，係供比對偽造成果所用，並非渠等所印製，
    且起訴書及原審認定之所謂三張偽造百元人民幣，其中一張
    應屬真鈔，渠等所為僅達未遂階段云云；被告乙○○對於因
    受丙○○所邀，而參與協助搬運整備各項印刷器械原料等情
    ，固亦坦承無隱，惟辯稱其無印刷專業技術，未參與印製工
    作，且與丙○○並無共同偽造人民幣之犯意聯絡，亦未與之
    達成「分紅」之協議，復未投資印製，故僅屬幫助行為云云
    ；被告甲○○、丁○○二人對於先後受雇於丙○○，參與人
    民幣印製工作等情，亦均坦承無隱，惟均辯稱偽造人民幣之
    行為僅達於未遂階段云云。
二、經查：
  (一)於承租永康市廠房前半個月間，被告丙○○即曾告知被告乙○○因經濟困頓，欲印製人民幣謀利，邀乙○○入夥並許以
    好處，且被告乙○○曾駕駛小貨車載同丙○○前往彰化國道
    一號交流道共同引領載運印鈔紙之貨運司機至彰化縣線西鄉
    德興村二十一號乙○○外祖父母之工廠藏放，及多次駕車搭
    載甲○○前往彰化廠房調整維修印刷機試印，並於同年三月
    初，奉丙○○之指示代為出面向不知情之房東謝宗慶租得坐
    落臺南縣永康市之廠房，嗣又自行駕車或與丙○○僱用大型
    拖板車，陸續將前揭置於彰化縣之印刷機、電腦裁紙機、打
    包機、PS版、紙張、油墨等印製百元人民幣之機具設備、原
    料運入上開永康市之廠房內，再由丙○○、甲○○、丁○○
    三人著手印製百元人民幣等情，迭據被告丙○○於九十四年
    四月二十日、九十四年五月五日偵查中及原審九十五年三月
    二十九日審理時結證在卷，（見94偵字第5131號卷51至53頁
    、73、74頁，原審卷173至175頁）。準此，被告乙○○曾就
    偽造人民幣之犯行與被告丙○○達成協議，並參與印製人民
    幣所不可欠缺之各項週邊工作，已見端倪。
  (二)另據被告甲○○於九十四年四月二十日檢察官偵訊時具結證
    稱：「（乙○○的參與程度如何？）大部分是丙○○在現場
    指揮偽造人民幣，但是後來乙○○也有看過那六十張人民幣
    的版子，... 」、「在彰化的廠房，我忘記是乙○○或丙○○拿出鋅版，乙○○及丙○○就有討論試印人民幣的問題，
    我當時在彰化廠房試印人民幣時，乙○○也在場，他有看過
    試印出來的東西，乙○○在彰化就知道偽造人民幣的事情
    ... 」（見94偵字第5131號60頁）。僅就上開共同被告丙○○、甲○○先後於偵查及原審中證述，已足認定被告乙○○
    確曾就偽造人民幣之犯行與被告丙○○達成協議，並參與偽
    造人民幣除印製外之其他各項工作。
  (三)被告乙○○於九十四年五月二十七日調查局人員及同日檢察
    官訊問中亦供承：「（你承租臺南縣永康市○○段八五０地
    號土地上之廠房作何用途？）我承租該廠房並不是我自己要
    用的，當初丙○○叫我承租該廠房就是要將原來放在彰化的
    印刷機搬移過來，該彰化工廠也是丙○○用我的名義承租的
    機器置放在彰化時，丙○○有找綽號『三多』（即甲○○）
    的印刷師傅前去修即是印人民幣偽鈔，我當時就知道丙○○
    要印製人民幣銷售牟利，後來因彰化工廠租金太貴，而且丙○○找的印刷師傅也是在台南，所以才計劃在台南承租廠房
    ，將印刷機搬移下來印製，並由我出面承租廠房」、「（你
    承租臺南之廠房後，有無協助載其他東西到該廠房？）我有
    載打包機及紙張到工廠」、「（你何時開始知悉丙○○在印
    人民幣？）九十四年二月間我在彰化時，我就知道丙○○在
    印人民幣了，因為當時有印出人民幣之半成品，我曾見過」
    、「（你與丙○○購買紙張的過程，是何人連絡的？）該印
    製人民幣的紙張是在九十三年十二月底透過朋友介紹向一位
    住在草屯的李姓仲介商購買的，第一次接洽時是丙○○和我
    一起去，隔天丙○○就叫我拿貨款到草屯給李姓仲介商，在
    交貨前丙○○多次交代我聯繫李姓仲介商，一直到九十四年
    二月初過年前幾天才交貨，但細節都是丙○○在連繫的」、
    「（該批紙張交貨過程為何？）該批紙張要交貨時是約在彰
    化交流道，由我載丙○○去帶領貨車司機將紙到彰化縣線西
    鄉德興村二一號我外祖父母的工廠置放，後來丙○○又叫我
    將紙張載到臺南之廠房去」、「（你前揭供稱有載運紙張到
    永康市你承租的工廠內，是否從該處載運過去？）是的，是
    丙○○叫我載運紙張過去永康工廠，該紙張即是前揭購買置
    放在外祖父母的工廠的紙張」、「（你跟丙○○購買之紙張
    數量若干？）大約六噸多，詳細數量我不清楚」「（丙○○
    印製人民幣的PS版（鋅版）向何人購買？）丙○○是跟何人
    買的，我不知道，九十四年二月過完年後，丙○○叫我去在
    台中市綽號『阿平』之男子拿」、「（丙○○找「三多」到
    彰化工廠維修機器及試印人民幣，你有無共同前往？）是的
    ，『三多』有幾次到彰化工廠維修機器及試印人民幣，『三
    多』搭車中朝馬車站，丙○○會聯絡我過去載「三多」過去
    彰化工廠，因為我對印刷外行，所以我載他們過去工廠後，
    我有時會先離開，但有一次，我看他們試一面之人民幣，我
    有看到」、「（你前揭與丙○○接洽購買紙張、拿鋅版、維
    修機器、承租廠房、載運打包機、紙張等，丙○○有無給你
    好處？）丙○○有答應我事後要給我好處，但後來就被查獲
    ，到目前為止丙○○並未給我任何酬勞」等語，（見94偵字
    第5131號卷121至123頁、124至129頁）。參酌被告乙○○之
    上開供述，及前揭共同被告丙○○、甲○○先後於偵查及原
    審中證述，堪認其與被告丙○○就偽造人民幣之犯行確有共
    謀，並已參與偽造有價證券之構成要件行為，其所為應非僅
    止於幫助而已，被告乙○○就此所辯，要無可採。
三、次查被告等丙○○、乙○○、甲○○等人於偽造大陸人民幣
    期間，曾經以電話聯繫討論印製細節等情，分別有被告丙○○通訊監察譯文（偵卷94警聲搜字第346號卷5至18頁）、被
    告乙○○通訊監察譯文（偵卷94警聲搜字第346號卷19至24
    頁）、被告甲○○通訊監察譯文（偵卷94警聲搜字第346號
    卷25至30頁）在卷可參，核與被告等人供述之情節相符。而
    扣案之四色印刷機係用以印製偽造人民幣、微電腦自動裁紙
    機係用來裁切印鈔紙及供人民幣印妥後裁切之用、鋅版校正
    機用以在印製過程中修版之用、打包機用在偽鈔裁切之後裝
    箱打包之用、水車係汲水供印刷機之用、鋅板（PS）六十張
    乃係大陸地區之「李董」所提供，用以印製偽造大陸人民幣
    之用、油墨五十八罐用以調色供印製偽造人民幣之用、紫外
    線燈一支用來檢驗真鈔有何防偽措施，供印製偽鈔時參考、
    百元人民幣真鈔係供印製偽造大陸人民幣時參考之用，其間
    並與甲○○印製，成品約有四百零二大張，每一大張有二十
    七小張，所以共計有一萬零八百五十四張百元大陸人民幣等
    情，業經被告丙○○、黃義雄於九十四年四月二十日於遭調
    查局派員查獲後自白在卷（見94偵字第51 31號卷5、6、10
    頁），此外並有扣案鋅版（PS版）六十片、尚未裁切之偽造
    百元大陸人民幣成品四百零二大張、人民幣百元真鈔二張、
    偽造百元人民幣二張、偽造百元人民幣半成品伍張、偽造百
    元人民幣半成品捌拾陸萬肆仟張、四色印刷機、微電腦自動
    裁紙機、鋅版校正機、打包機、水車各壹臺、油墨伍拾捌罐
    、驗鈔用紫外線燈壹支、偽造百元大陸人民幣瑕疵品壹箱扣
    案可稽，足認被告四人確曾共同偽造人民幣。
四、按刑法偽造有價證券罪所偽造之有價證券，不以本有此類證
    券，或有此證券內所載之發行人，或該發行人現尚係生存者
    為限。其所偽造之程度以具有證券之形式，而足以使人誤信
    為真正者即足，非如偽造貨幣紙幣銀行券，須摹擬真正者，
    至足資混淆之情形為必要。復按「中共人民幣雖非我國政府
    發行具有強制力之通用紙幣，然在我國大陸地區仍具有表彰
    一定價值之權利，並有流通性，不僅為目前大陸地區同胞所
    使用，即自由地區同胞在大陸為交易行為，亦使用之，性質
    上屬於有價證券之一種。」（參照最高法院八十四年度台上
    字第八五二號判決）。經查：
  (一)扣案之偽造百元人民幣成品，每小張其票面印有一百元之面
    額、發行編號、人物肖像、及相關文字、花紋等字樣、圖樣
    ，並有防偽設計如隱藏式浮水印、金屬線，經與扣案之人民
    幣真鈔比對，已具備人民幣真鈔之外形等情，業經原審審理
    中勘驗明確（見原審卷67頁、178頁）。
  (二)經本院將扣案之已印製完成尚未裁切之偽造人民幣成品一大
    張（有二十七小張百元鈔）送請中央印製廠鑑定其中每小張
    印製之顏色是否相同？是否與真鈔印刷顏色相同？是否已達
    以假亂真之階段？是否「一望即知」為偽鈔？等情，據該廠
    函覆稱「該大張偽造壹佰元人民幣係以彩色平版印刷方式仿
    印，製於顏色是否與真人民幣相似及是否「一望即知」為偽
    鈔等問題，因每個人對於顏色之分辨能力及使用鈔券之時間
    、地點不同均會影響鈔券之真偽辨識，本廠無法答覆」等語
    有該廠復函在卷可憑（見本院卷86、87頁）。
  (三)又經本院將扣案百元人民幣三張（編號YＺ000000000張、編
    號YＺ000000000張）送請法務部調查局鑑定結果，其中編號
    均為YＺ000000000張印刷特徵與真鈔不同，研判均係偽鈔；
    編號YZ00000000百元人民幣，其紙張、油墨、印版等印刷特
    徵均與真鈔樣本相符，研判係真鈔，此有該局九十五年八月
    三日調科貳字第09500350270號鑑定通知書及所附鑑定分析
    表在卷可參（見本院卷110至120頁）。故被告丙○○辯稱原
    審循起訴意旨認定之所謂「三張」偽造百元人民幣，其中「
    一張」應屬真鈔乙節，固屬實情，惟據此亦可得見被告等所
    偽造之百元人民幣已達相當逼真之程度，以致查獲之初以迄
    原審審理勘驗尚無法辨識其中真偽，誤認上開扣案百元人民
    幣三張均屬偽造者。
  (四)再據本院當庭勘驗結果：扣案之偽造百元人民幣與真鈔比
    對，乍看之下都是一樣，但經詳細比對之後，略可發覺紙張
    顏色是不一樣。全版尚未裁切之偽造百元人民幣一大張（
    共二十七小張百元鈔）正反二面均已印製完成，鈔票號碼、
    人物肖像齊全，與上開偽鈔比對，顏色一樣，但與真鈔比對
    則顏色較深，而印製方式則與前項相同。扣案棧板之半成
    品偽造百元人民幣部分，僅印製有人物肖像之一面，背面為
    空白（見本院卷177頁）。綜據上揭鑑定及勘驗結果，本案
    被告等人所偽造之百元人民幣，已具備通用人民幣真鈔之外
    觀，並達於相當逼真之程度。
  (五)承上所述，扣案已印製完成之偽造人民幣之成品四百零二大
    張（每大張印有二十七小張百元人民幣，面額共計一百零八
    萬五千四百元），雖尚未裁切，然其既屬有價證券之一種，
    且偽造之程度相當逼真，顯然已具有證券之外觀形式，而足
    以使人誤信為真正之人民幣，揆諸首揭說明，應認被告等人
    之偽造行為已經完成，自屬既遂，被告及渠等之辯護人辯稱
    偽造人民幣之行為尚未完成云云，自無可採。至其餘扣案之
    偽造百元人民幣半成品五張、偽造百元人民幣半成品三萬二
    千大張（共四個棧板，每一棧板計八千大張，每一大張計二
    十七小張百元人民幣，面額共計八千六百四十萬元）等，均
    僅印製完成一面，業經本院審理時勘驗明確，被告等此部分
    偽造行為應屬未遂，被告等就此所辯，尚非無據。
  (六)另前述扣案經鑑定確屬偽造之人民幣成品二張，雖據被告丙○○於九十四年四月二十日於遭調查局派員查獲後供稱「（
    百元人民幣偽鈔三張）是我的，是我印刷偽造的」，另丁○○亦供稱「該三張偽鈔係印製過程中先行印出供參考之用」
    云云（見94偵字第5131號卷5、6、10頁），然上開被告二人
    當時所供稱之「偽造百元人民幣三張」，事實上僅其中二張
    確屬偽造者，已詳述如前，則上開被告二人此部分之供述與
    實情已然不符，且被告等人偽造百元人民幣一大張共有二十
    七小張，亦經本院勘驗明確，倘被告等人於查獲前確曾印製
    並裁切完成百元人民幣，除該二張偽鈔外，理當存在其餘二
    十五張偽鈔，然本件並未扣得其餘已印製並裁切完成之偽鈔
    ，則被告等人辯稱該扣案之百元人民幣偽鈔二張，係供比對
    偽造成果所用，並非渠等所印製乙節，即非不足採信，然此
    仍無礙被告等偽造有價證券罪之成立，附此敘明。
五、綜上所述，被告丙○○、乙○○、甲○○、丁○○四人確有
    共同偽造人民幣之行為，且已既遂，事證明確，渠等犯行均
    足堪認定，應予依法論科。
參、論罪科刑
一、按被告行為後，刑法及刑法施行法業於九十四年二月二日經
    總統以華總一義字第09400014901號令修正公布，並於九十
    五年七月一日施行（下稱新刑法，修正前刑法下稱舊刑法）
    ，參酌最高法院九十五年五月二十三日刑事庭第八次會議決
    議，新刑法第二條第一項規定，係規範行為後法律變更所生
    新舊法律比較適用準據法，於新刑法施行後，應適用新刑法
    第二條第一項規定，為從舊從輕比較。另比較時應就罪刑有
    關之共犯、未遂犯、想像競合犯、牽連犯、連續犯、結合犯
    ，以及累犯加重、自首減輕暨其他法定加減原因（如身分加
    減）與加減比例等一切情形，本於統一性及整體性原則，綜
    其全部罪刑結果，而為比較：
  (一)舊刑法第二十八條共犯係規定：「二人以上共同實施犯罪之
    行為者，皆為正犯」，新法則規定為：「二人以上共同實行
    犯罪之行為者，皆為正犯」，揆諸本條之修正理由係為釐清
    陰謀共同正犯、預備共同正犯、共謀共同正犯是否合乎本條
    規定之正犯要件。而被告等人所為上開犯行，既均屬實行犯
    罪之共同正犯，則適用修正前之舊法並無不利於被告，依修
    正後刑法第二條第一項規定，仍應適用舊刑法第二十八條規
    定。
  (二)刑法第二百零一條第一項偽造有價證券罪，法定刑得併科銀
    元三千元以下罰金，而修正後刑法施行法增訂第一條之一：
    「中華民國94年1月7日刑法修正施行後，刑法分則編所定罰
    金之貨幣單位為新臺幣。九十四年一月七日刑法修正時，刑
    法分則編未修正之條文定有罰金者，自九十四年一月七日刑
    法修正施行後，就其所定數額提高為三十倍。但七十二年六
    月二十六日至九十四年一月七日新增或修正之條文，就其所
    定數額提高為三倍」。刑法第三十三條第五款修正為：「罰
    金：新臺幣一千元以上，以百元計算之」，是依修正後之法
    律，刑法第二百零一條第一項之罪所得科處之罰金刑最高為
    新臺幣九萬元，最低為新台幣一千元；而依被告行為時之刑
    罰法律，即罰金罰鍰提高標準條例第一條前段規定之提高倍
    數十倍及刑法第三十三條第五款規定之罰金最低額一元計算
    ，該罪之罰金刑最高為銀元三萬元，最低額為銀元一元，換
    算為新臺幣最高額雖與新法同為新臺幣九萬元，然最低額僅
    為新臺幣三元。因此，比較上述修正前、後之刑罰法律，自
    以被告行為時之舊法較有利於被告。
  (三)關於沒收依我國刑法規定，為從刑之一種，附屬於主刑，不
    生比較輕重問題，亦不容與其他刑法總則規定割裂適用（最
    高法院七十九年度第三次刑事庭會議決議可資參照）。而修
    正後之新刑法第三十八條僅將原條文第二項、第三項中「犯
    人」之用語，修正為「犯罪行為人」，並將原條文第一項第
    三款增列「因犯罪所生之物」，然上開規定僅法條文字之修
    正，對於被告之利益本無差別，併參酌上開最高法院決議，
    就沒收部分，即不生比較輕重問題。
  (四)本件涉及法律變更部分，綜合上述比較新舊法之規定，以舊
    刑法有利於被告，依新刑法第二條第一項規定，自應適用行
    為時舊法，先予敘明。
二、核被告丙○○、乙○○、甲○○、丁○○四人所為，均係犯
    刑法第二百零一條第一項偽造有價證券罪，被告等人既已偽
    造人民幣之成品四百零二大張既遂，故雖另有未遂部分，仍
    應以既遂犯論處。另按共同正犯之意思聯絡，原不以數人間
    直接發生者為限，即有間接之聯絡者，亦包括在內。如甲分
    別邀乙、丙犯罪，雖乙、丙間彼此並無直接之聯絡，亦無礙
    於其為共同正犯之成立（最高法院七十七年臺上字二一三五
    號判例意旨參照）。故本案雖先由被告丙○○與大陸當地綽
    號「李董」之人共謀偽造人民幣，嗣被告丙○○再先後邀同
    被告乙○○、甲○○、丁○○加入，仍無礙渠等間共同正犯
    之成立，故被告丙○○、乙○○、甲○○、丁○○四人與該
    大陸當地綽號「李董」間之不詳姓名成年男子間，就本件犯
    行有犯意聯絡及行為分擔，均為共同正犯。又被告等人先後
    共同偽造人民幣之印製行為，係基於同一偽造有價證券犯意
    所為之接續動作，應僅論以一罪，附此敘明。
三、原審以被告丙○○、乙○○、甲○○、丁○○四人犯行事證
    明確，而予以論罪科刑固非無見，惟查：(一)扣案人民幣真鈔
    及偽鈔均為二張，且均係被告丙○○所有供比對參考之用，
    業如前述，原判決認定扣案人民幣真鈔為一張，而偽造之百
    元人民幣為三張，且為被告等所印製，此部分事實認定即有
    錯誤；(二)扣案之鋅版（PS版）六十張乃係大陸地區之「李董
    」所提供，業經被告丙○○迭於偵審中供述明確，原判決所
    載綽號「阿平」之男子應僅曾修改該等扣案之鋅版（參照卷
    附通訊監察譯文），原判決逕認該等扣案之鋅版係被告乙○○向綽號「阿平」者訂購，自有未合；(三)刑法偽造有價證券
    罪所偽造之有價證券，不以本有此類證券，或有此證券內所
    載之發行人，或該發行人現尚係生存者為限。其所偽造之程
    度以具有證券之形式，而足以使人誤信為真正者即足，非如
    偽造貨幣紙幣銀行券，須摹擬真正者，至足資混淆之情形為
    必要。原判決以扣案之已完成印製完成之偽造人民幣之成品
    四百零二大張，其每小張票面印有一百元人之面額、發行編
    號、人物肖像、及相關文字、花紋等字樣、圖樣，並有防偽
    設計如隱藏式浮水印、金屬線，已具真正人民幣外型... 如
    經持以使用，足使一般交易相對人陷於錯誤而收受，故被告
    上開偽造大陸人民幣已達既遂之程度乙節，似混淆偽造有價
    證券罪及偽造貨幣罪既遂之認定基準，亦有不當；(四)未偽造
    完成之人民幣尚非有價證券，應依刑法第三十八條第一項第
    二款沒收，原審依刑法第二百零五條沒收，亦有未當。(五)原
    審就被告四人參與犯罪情節之輕重考量未洽（詳如後述），
    致對被告四人間量刑輕重，亦有失衡。檢察官上訴意旨認原
    判決關於被告丙○○部分量刑過輕，及被告丙○○就上揭(一)
    所述部分指摘原判決該部分有誤，均有理由，其餘檢察官就
    被告邱東霖部分之上訴，及被告丙○○、甲○○、丁○○其
    餘上訴意旨辯稱偽造人民幣之行為僅屬未遂，被告乙○○上
    訴意旨辯稱其僅有幫助行為判決過重，雖均無理由，但原判
    決上開部分既有可議，自屬無可維持，應由本院將原判決撤
    銷改判之。
四、爰審酌近年來海峽兩岸地區人民私人間財經交流日趨密切，
    台灣地區人民前往大陸地區經商、旅遊、求學人數逐年增加
    ，對於人民幣之使用需求亦與日俱增，人民幣已成為國人所
    使用之重要國際性支付工具，增值潛力甚高，亦具有相當之
    投資、儲蓄價值，而被告等人偽造完成之人民幣雖屬少量，
    並未實際外流，然已近完成之數量頗眾，對於紊亂社會經濟
    及交易秩序之危險性甚高，並分別審酌本案係由被告丙○○
    主謀籌畫，並由其出資購買機器原料等，乃始作俑者；被告
    乙○○知情後仍參與共同偽造人民幣之犯行，負責承租廠房
    、購買、搬運印鈔用油墨、紙張及接運共犯，雖未參與印製
    工作，且未因此獲得利益，惟仍提供被告等人從事偽造人民
    幣不可欠缺之各項工作，可責性非輕；被告甲○○、丁○○
    二人雖基於印刷技術之專長從事印製人民幣之工作，惟均係
    出於被告丙○○唆使而參與，且實際所得不過係按日薪二千
    元計算之微薄薪資等各該犯罪之情節，另參酌被告等人事後
    尚肯坦承犯行等一切情狀，分別量處被告丙○○處有期徒刑
    四年六月，被告乙○○、甲○○、丁○○各有期徒刑三年二
    月，以資懲儆。扣案偽造人民幣所用之鋅版（PS版）六十片
    、AKIYAMA四色印刷機、微電腦自動裁紙機、鋅版校正機、
    打包機、水車各壹臺、油墨伍拾捌罐、偽造百元人民幣成品
    二張（供比對）、已偽造完成尚未裁切之偽造百元大陸人民
    幣半成品四百零二大張，分屬偽造之有價證券及供偽造所用
    之器械原料，依刑法第二百零五條規定，不論是否屬於被告
    所有均宣告沒收。另偽造尚未完成之百元人民幣半成品五張
    、百元人民幣半成品八十六萬四千張（四個棧板）、百元人
    民幣瑕疵品一箱，及扣案之人民幣百元真鈔二張（供比對）
    、驗鈔用紫外線燈一支為被告丙○○所有供共同犯罪所用之
    物，亦應依修正前刑法第三十八條第一項第二款宣告沒收（
    從刑適用主刑沒收）。至於公訴人移送併辦部分（九十四年
    度偵字第七八二六號），與起訴部分之犯罪事實相同，亦經
    本院併予審究，附此敘明。
據上論斷，應依刑事訴訟法第三百六十九條第一項前段、第三百
六十四條、第二百九十九條條第一項前段，刑法第二條第一項前
段、第二百零一條第一項、第二百零五條，修正前刑法第二十八
條、第三十八條第一項第二款，罰金罰鍰提高標準條例第一條前
段，判決如主文。
本案經檢察官范文豪到庭執行職務。
中    華    民    國    95    年    11    月    22    日
                  刑事第六庭    審判長法  官  蔡崇義
                                      法  官  曾文欣
                                      法  官  杭起鶴
以上正本證明與原本無異。
如不服本判決，應於收受本判決後十日內向本院提出上訴書狀。
其未敘述上訴理由者並得於提起上訴後十日內向本院補提理由書
狀（均須按他造當事人之人數附繕本）「切勿逕送上級法院」
                                       書記官 魏安里
中    華    民    國    95    年    11    月    23    日
附錄：本判決論罪科刑法條
刑法第二百零一條第一項：
意圖供行使之用，而偽造、變造公債票、公司股票或其他有價證
券者，處三年以上十年以下有期徒刑，得併三千元以下罰金。


司法院資訊處製作；財團法人民間司法改革基金會備份。
